【裁判字號】    95,上訴,1247
【裁判日期】    951124
【裁判案由】    違反槍砲彈藥刀械管制條例
【裁判全文】
臺灣高等法院高雄分院刑事判決        95年度上訴字第1247號
上  訴  人  臺灣高雄地方法院檢察署檢察官
被      告  丁○○
指定辯護人  郭國益律師
上列上訴人因被告違反槍砲彈藥刀械管制條例案件，不服臺灣高
雄地方法院94年度訴字第4117號中華民國95年5 月9 日第一審判
決（起訴案號：臺灣高雄地方法院檢察署94年度偵字第21267 號
），提起上訴，本院判決如下：
    主  文
上訴駁回。
    理  由
一、公訴意旨略以：被告丁○○明知具殺傷力之爆裂物，為槍砲
    彈藥刀械管制條例所明定之違禁物，未經主管機關許可不得
    持有，竟於民國94年6 月間某日，自不詳處所取得具殺傷力
    之土製爆裂物1 枚後，將之藏置於其位於高雄市前金區○○○路106 號9 樓之1 租屋處（下稱上開租屋處）而無故持有
    之。嗣於94年6 月21日上午9 時35分許，為警持臺灣高雄地
    方法院核發之搜索票，在上開租屋處內當場查獲而予以扣案
    ，因認被告涉犯槍砲彈藥刀械管制條例第7 條第4 項之未經
    許可持有爆裂物罪嫌云云。
二、按犯罪事實應依證據認定，無證據不得認定犯罪事實；不能
    證明被告犯罪者，應諭知無罪之判決，刑事訴訟法第154 條
    第2 項、第301 條第1 項分別定有明文。又事實之認定，應
    憑證據，如未能發現相當證據，或證據不足以證明，自不能
    以推測或擬制之方法，為裁判基礎；且認定不利於被告之事
    實須依積極證據，苟積極證據不足為不利於被告事實之認定
    時，即應為有利於被告之認定；另認定犯罪事實所憑之證據
    ，雖不以直接證據為限，間接證據亦包括在內，然而無論直
    接證據或間接證據，其為訴訟上之證明，須於通常一般之人
    均不致有所懷疑，而得確信其為真實之程度者，始得據為有
    罪之認定，倘其證明尚未達到此一程度，而有合理之懷疑存
    在而無從使事實審法院得有罪之確信時，即應由法院為諭知
    被告無罪之判決（最高法院40年度台上字第86號、30年度台
    上字第816 號、76年度台上字第4986號判例意旨參照）。又
    刑事訴訟法第161 條已於91年2 月8 日修正公布，其第1 項
    規定：檢察官就被告犯罪事實，應負舉證責任，並指出證明
    之方法。因此，檢察官對於起訴之犯罪事實，應負提出證據
    及說服之實質舉證責任。倘其所提出之證據，不足為被告有
    罪之積極證明，或其指出證明之方法，無從說服法院以形成
    被告有罪之心證，基於無罪推定之原則，自應為被告無罪判
    決之諭知（最高法院92年台上字第128 號判例意旨參照）。
三、公訴人認被告丁○○（下稱被告）涉犯未經許可持有爆裂物
    罪嫌，係以扣案之土製爆裂物1 枚、卷付之租賃契約書1 份
    ，及證人乙○○、甲○○、丙○○、陳志臣、楊玉清之陳述
    ，為其論據。
四、訊據被告對於上開租屋處乃係其出具名義承租，且警方於94
    年6 月21日上午9 時35分許，持臺灣高雄地方法院核發之搜
    索票前往上開租屋處執行搜索時，在床舖旁木頭小矮櫃之抽
    屜內，當場查扣具殺傷力之土製爆裂物1 枚等情固不否認，
    惟堅決否認持有扣案土製爆裂物1 枚之情事，辯稱：伊與丙○○原先都跟著葉金貴一起從事販賣酵素之工作，94年4 月
    間，葉金貴要伊出面承租上開租屋處，但上開租屋處實際上
    一直都是由葉金貴在使用，乙○○也有住在該處，伊只是偶
    爾居住該處，伊居住上開租屋處前爆裂物就已置放該處，伊
    於94年4 月底、5 月初離開上開租屋處後就沒有再回去過等
    語。經查：
(一)證據能力方面
    按傳聞法則之重要理論依據，在於傳聞證據未經當事人之反
    對詰問予以核實，乃予排斥，惟若當事人已放棄對原供述人
    之反對詰問權，於法院審判時表明同意該等傳聞證據可作為
    證據，基於證據資料愈豐富，愈有助於真實發現之理念，並
    貫徹刑事訴訟法修法加重當事人進行主義之精神，確認當事
    人對於證據能力有處分權之制度，傳聞證據經當事人同意作
    為證據，法院認為適當者，亦得為證據。另當事人於調查證
    據時，對於傳聞證據表示「沒有意見」、「對於證據調查無
    意見」，而未於言詞辯論終結前聲明異議，應視為已有將該
    等傳聞證據採為證據之同意，此刑事訴訟法第159 條之5 定
    有明文。被告及其辯護人於本院準備程序時已表示對於全案
    卷證之證據能力均無意見，依刑事訴訟法第159 條之5 之規
    定，應視為被告已同意證人乙○○、甲○○警詢中之陳述，
    及高雄縣政府警察局鳳山分局搜索扣押筆錄、扣押物品目錄
    表、上開租屋處租賃契約書各1 份，均得作為證據，本院斟
    酌該等證據並非非法取得，亦無證明力明顯過低之情形，是
    該等證據，均得採為證據。
(二)實體方面
  1.警方於94年6 月21日上午9 時35分許，持臺灣高雄地方法院
    核發之搜索票，在被告出具名義承租之上開租屋處執行搜索
    時，在床舖旁木頭小矮櫃之抽屜內，查獲扣案之具殺傷力土
    製爆裂物1 枚乙節，為被告所不爭執，且經證人即執行搜索
    員警陳志臣、楊玉清於偵查中結證：我們是在床舖旁木頭小
    矮櫃之抽屜內，查獲扣案土製爆裂物的，當時抽屜並未上鎖
    ，而我們一打開抽屜，就看到扣案土製爆裂物等語屬實（臺
    灣高雄地方法院檢察署94年度偵字第21267 號卷，下稱偵二
    卷，第3 頁），並有上開租屋處租賃契約書（臺灣高雄地方
    法院檢察署94年度偵字第14397 號卷，下稱偵一卷，第10-1
    2 頁）、臺灣高雄地方法院94年度聲搜字第1886號搜索票、
    高雄縣政府警察局鳳山分局搜索扣押筆錄、扣押物品目錄表
    各1 份（高雄縣政府警察局鳳山分局刑案偵查卷宗，下稱警
    卷，第15-19 頁）、內政部警政署刑事警察局94年8 月8 日
    刑偵五字第0940119805號鑑驗通知書暨附該局同年7 月27日
    刑鑑字第0940101968號鑑定書各1 份（偵一卷第25-26 頁）
    、扣案土製爆裂物照片1 張（原審卷第33頁）附卷足稽，固
    堪認定。
  2.證人乙○○於警詢中陳稱：警方於94年6 月21日執行搜索前
    ，我與甲○○2 人原在上開住處內睡覺，我們2 人是自94年
    6 月初起搬進該屋共同居住（警卷第4-5 頁）；另證人甲○○於警詢中亦陳稱：警方於執行搜索前，我與乙○○2 人原
    在上開住處內睡覺，我們2 人是自94年6 月初起搬進該屋共
    同居住（警卷第10-11 頁）等語明確，核證人乙○○、甲○○前開所述，相互符合，自堪採信，則證人乙○○、甲○○
    至遲於員警執行本案搜索之10餘日前，即已搬入上開租屋處
    共同居住，而於搜索之際在場，至被告已不復居住於上開租
    屋處，於員警執行搜索時亦未在場等節，亦堪認定。被告既
    至遲於94年5 月初即他遷而不復進出上開租屋處，上開租屋
    處並持續有他人作為居住使用，則上開租屋處經警於94年6
    月21日搜索發現遭人放置有具殺傷力土製爆裂物1 枚乙節，
    即尚不足為被告確有未經許可持有爆裂物犯行之推論至明。
  3.證人丙○○固於94年10月13日偵查中證稱：94年暑假前，我
    與被告唱完KTV 後，被告約我到他的住處，被告將爆裂物製
    造完成後有拿給我看，並對我說那是會爆炸的煙火云云（偵
    二卷第16頁）。惟查：
    (1)姑不論證人丙○○此部份所述是否屬實，因其對於所親見
      被告持有疑似爆裂物之顏色、形狀、大小等外觀，並未做
      有絲毫之描述，而僅係泛稱曾親見被告製造並持有疑似爆
      裂物，則該疑似爆裂物與扣案土製爆裂物是否係屬同一？
      又是否確實具有殺傷力？本俱非無疑。
    (2)復次，證人乙○○在前3 次警、偵訊中，均未曾提及證人
      丙○○上開所述之事，迨於94年10月13日上午庭訊，首次
      向檢察官提出該項證據調查聲請、並具體陳明待證事項後
      ，卻能旋於同日下午偕同證人丙○○到庭為證，且證人丙○○證述之內容，也核與證人乙○○所述之待證事項，幾
      近全然相同；再觀諸證人丙○○另明確證稱：係接到證人
      乙○○之電話始知悉有本案等語（偵二卷第16頁），益徵
      證人乙○○、丙○○雙方在證人丙○○到庭作證前，即曾
      就本案進行聯繫而相互配合、應和，否則焉可能如此？
    (3)證人丙○○嗣於本院中證稱：偵查中檢察官有提示扣案爆
      裂物之照片（即原審卷第33頁之爆裂物照片）給我看，我
      所看到扣案的爆裂物與被告拿給我看的爆裂物不是同一個
      ，被告拿給我看的是圓形的，但檢察官給我看的是長方形
      的。被告拿給我看的時候，有說這是是煙火的一種，是要
      放煙火用的，他說是在金香舖的店買的，那是一個筒子拿
      出來點著以後，就是煙火。葉金貴是我的會長，他曾在電
      話中指示我撥電話向被告取回之物品，應該不是本件之爆
      裂物等語（本院卷第58-61 頁）。
    (4)綜上，證人丙○○前揭所述，既存有證述內容過於空泛、
      真實性有所可疑等瑕疵，自無足遽然採為認定被告犯行之
      依據。
  4.證人乙○○於警詢中雖證稱：扣案土製爆裂物是被告所有（
    警卷第4 頁），惟證人乙○○復明確證稱：我於員警執行搜
    索前，根本不知道屋內有這些東西（警卷第4 頁），顯見證
    人乙○○先前未曾見過扣案土製爆裂物，自更未曾見聞被告
    持有該爆裂物，從而其關於扣案土製爆裂物係屬被告所有之
    所述，乃顯係出於臆測；另證人甲○○所證述：我聽乙○○
    說扣案土製爆裂物是被告先前居住時所放的等語（警卷第10
    頁），則僅係轉述證人乙○○所言，而屬傳聞，均非可執為
    認定被告犯行之依據。至證人陳志臣、楊玉清於偵查中，固
    另證稱：該床舖旁小矮櫃另外擺有一些電話帳單及亂七八的
    紙張，都是被告的等語（偵二卷第3 頁），然扣案土製爆裂
    物所在之小矮櫃上另放置有被告所有之帳單、紙片等節，與
    該爆裂物究係誰屬或所何人放置者，本係屬二事，而無必然
    關係，是此等所述，亦無足資為被告不利之推論。
  5.末被告先前於偵查中，固另辯稱上開租屋處是其租以自用（
    偵一卷第29頁），或其與葉金貴並不相熟（偵一卷第82頁）
    云云，而俱與其於原審及本院中之所辯，不相一致。惟被告
    前後所辯縱互有齟齬，原不可遽為被告必有未經許可持有爆
    裂物犯行之推論，至為灼然。再者，參以卷附葉金貴000000
    0000號行動電話監聽資料乃顯示：被告間接指示「仁傑」（
    即丙○○）去電向被告取回物品後，被告旋以簡訊向葉金貴
    報告物品之所在（94年度聲搜字第1886號卷第19-20 頁），
    證人丙○○亦證稱：葉金貴是我的會長，他曾在電話中指示
    我撥電話向被告取回之物品，應該不是本件之爆裂物（本院
    卷第60-61 頁）等情，可見被告與丙○○非僅與葉金貴相識
    ，且均係聽命於葉金貴。又被告係於94年4 月9 日訂立上開
    租屋處之租賃契約書，嗣於94年6 月27日入伍服義務役2 節
    ，亦有上開租屋處租賃契約書（偵一卷第10-12 頁）、後備
    908 旅步一營步二連95年3 月17日嶺剛字第0950000010號函
    （原審卷第60-61 頁）在卷足資認定，衡情，一般人應無在
    明知自己即將入伍、但服役之確切地點尚未確定之2 個月前
    ，刻意遷出住家，而另向他人承租房屋，且訂立1 年期租約
    之理，是故被告於原審及本院審理中所辯其僅係依葉金貴之
    指示，出具名義承租上開租屋處等語，應較符合真實而可採
    信。
  6.綜上所述，被告出具名義承租之上開租屋處內，固遭人放置
    有扣案具殺傷力之土製爆裂物1 枚，惟按現有之卷證，扣案
    土製爆裂物是否確為被告所放置，尚非無疑，此外，復查無
    其他積極證據足以證明被告確有公訴人所指未經許可持有爆
    裂物犯行，本件犯罪即屬不能證明。
五、原審因而認被告犯罪無法證明，而為無罪之諭知，認事用法
    並無違誤。檢察官上訴意旨，猶執前詞，指摘原判決不當，
    為無理由，應予駁回。
據上論結，應依刑事訴訟法第368 條，判決如主文。
本案經檢察官沈紹嘉到庭執行職務。
中    華    民    國    95    年    11    月    24    日
                  刑事第七庭    審判長法  官  莊飛宗
                                      法  官  黃憲文
                                      法  官  孫啟強
以上正本證明與原本無異。
如不服本判決應於收受本判決後10日內向本院提出上訴書狀，其
未敘述上訴理由者，並得於提起上訴後10日內向本院補提理由書
狀（均須按他造當事人之人數附繕本）「切勿逕送上級法院」。
中    華    民    國    95    年    11    月    24    日
                                      書記官  黃富美


司法院資訊處製作；財團法人民間司法改革基金會備份。
